臺灣高雄地方法院刑事判決
111年度金訴字第83號
公  訴  人  臺灣橋頭地方檢察署檢察官
            臺灣高雄地方檢察署檢察官
被      告  王俊傑




上列被告因違反洗錢防制法等案件，經臺灣橋頭地方檢察署檢察
官聲請簡易判決處刑（110年度偵字第8690號），因臺灣橋頭地
方法院（下稱橋頭地院）認不宜逕以簡易判決處刑，改依通常程
序審理並諭知管轄錯誤判決，移送至本院審理，本院判決如下：
    主  文
王俊傑幫助犯洗錢防制法第十四條第一項之一般洗錢罪，處有期
徒刑參月，併科罰金新臺幣壹萬元，罰金如易服勞役，以新臺幣
壹仟元折算壹日。
    事  實
一、王俊傑雖預見金融機構帳戶為個人理財之重要工具，如提供
    予不相識之人使用，極易遭人利用作為有關財產犯罪之工具
    ，可能使不詳之犯罪行為人將該帳戶作為收受、提領特定犯
    罪所得使用，提領後即產生遮斷資金流動軌跡以逃避國家追
    訴、處罰之效果，因而可能幫助他人遂行詐欺取財犯行及幫
    助掩飾、隱匿他人犯罪所得去向、所在，仍不違背其本意，
    而基於幫助詐欺取財及幫助洗錢之不確定故意，於民國109
    年2月17日至同年月26日間某日，在高雄市○○區○○○路00號前
    ，將其向第一商業銀行博愛分行申辦之帳號00000000000號
    帳戶（下稱本案帳戶）之存摺、金融卡及密碼，交予真實姓
    名年籍不詳之詐欺集團成年成員（無證據證明該詐欺集團達
    三人以上）；嗣該成員所屬之詐欺集團取得本案帳戶後，即
    共同意圖為自己不法之所有，基於詐欺取財及洗錢之犯意聯
    絡，先由該詐欺集團不詳成員自108年12月20日起，陸續以
    通訊軟體Line暱稱「菲小本起手勢」、「Efficiency Team
    」、「吳」等帳號傳送訊息予賴昭名，對其施以佯稱可註冊
    並入金某投資交易平台獲利並代為操作之詐術，致賴昭名信
    以為真而陷於錯誤，乃依詐欺集團指示於109年2月26日17時
    18分至19分，陸續匯款5萬元、5萬元至本案帳戶內而交付財
    物，並旋遭詐欺集團真實姓名年籍不詳之成員於同日18時13
    至26分許提領一空，以此等方式掩飾、隱匿上開犯罪所得之
    本質、來源、去向、所在。
二、案經賴昭名訴由臺中市政府警察局第六分局報告臺灣橋頭地
    方檢察署檢察官偵查後聲請簡易判決處刑，由橋頭地院判決
    管轄錯誤移送本院審理。
    理  由
一、本判決依司法院「刑事判決精簡原則」製作。證據能力部分
    因當事人均不爭執（橋頭地院110年度金訴字第143號卷〈下
    稱橋院金訴卷〉第67頁），得不予說明。
二、認定事實所憑證據及理由
　　訊據被告王俊傑固不否認其確有申辦並交付本案帳戶之存摺
    、金融卡及密碼予真實姓名年籍不詳之人，惟否認有何幫助
    詐欺取財及洗錢犯行，辯稱：當時是因急需用錢，於看到報
    紙上分類廣告宣傳貸款後，打電話去諮詢，對方於是派外務
    至我辦公地點進一步洽談，我向他們說需貸3萬元，對方稱
    要扣手續費，我可實拿2萬8,000餘元，我評估後認為可以接
    受，對方復稱無法每天親自收款，因此叫我交付本案帳戶印
    章、存摺，再存錢進去還款，時間到了會還我帳戶，以免人
    家以為他們是地下錢莊，我那時剛出獄，急需用錢，我只是
    單純借貸，要存錢進去還的時候才發現帳戶已遭警示而無法
    使用，我並無幫助詐欺及洗錢之故意等語。經查：
　㈠被告確有申辦本案帳戶並將本案帳戶之存摺、金融卡及密碼
    交付予真實姓名年籍不詳之人，為被告於偵查及審理時所自
    承在卷（見偵卷第92頁、橋院金訴卷第65至67頁），並有第
    一商業銀行博愛分行109年11月24日一博愛字第00227號函暨
    被告帳號00000000000號帳戶基本資料（含開戶申請書、開
    戶照片）在卷可佐（警卷第29至36頁）；又證人即告訴人賴
    昭名上述遭詐欺而匯款至被告申設之本案帳戶，款項嗣遭詐
    欺集團成員提領等情，亦據證人即告訴人賴昭明於警詢時證
    述在卷（見警卷第21至27頁），此外並有本案帳戶之歷史交
    易明細表、ATM機臺編號明細表、告訴人與暱稱「菲小本起
    手勢」、「Efficiency Team」、「吳」、「ETH中國公益」
    等人之LINE對話紀錄截圖、h.etho.tw、 h.btctrad.com網
    頁畫面截圖各1份、告訴人提出之轉帳交易明細截圖2張等件
    在卷可稽（見警卷第37至48、52頁），上情堪予認定。
　㈡被告於偵查中供稱：我因為需要繳房租，當時收到簡訊，就
    打電話去問民間借款，對方有派人過來談，我當時要借3萬
    元，對方詢問我個人資料後，答應要借給我，但還款方式是
    我交存摺、提款卡，我將還款存入帳戶内，最後一次對方會
    把存摺提款卡歸還給我，我實際上收到2萬8,300元，分6期
    還款，第1期先扣走等語（偵卷第91至93頁）；嗣於本案審
    理中則先稱：當初房東要把房子收回去，我看報紙消息，就
    是分類廣告的小啟，就是地下錢莊借錢的那種，我打電話去
    問，他們叫一個外務來問我要借多少錢，我說我需要3萬元
    ，他說要扣手續費，我可以拿到2萬8千多元，實還6萬元，
    每月本金8千元加利息等語（橋院金訴卷第65頁），之後又
    稱：我當時跟家人吵架，家人叫我搬出去，我當時沒錢，就
    打小額貸款電話，借款實還3萬9千元，還6期，每期6500元
    等語（本院卷第34、65頁），則被告就借款原因，先稱是房
    東要把房子收回去，又稱是跟家人吵架，家人要求其搬出去
    ；就如何得知對方聯絡方式，先稱是收到簡訊，又稱是看報
    紙廣告；另就實還總額、每期應還之金額前後說法亦屬不一
    ，是以被告所述交付本案帳戶之經過是否屬實，原有可疑。
　㈢被告固以前揭情詞置辯，然查：
　⒈被告於案發時已47歲，其自承為陸軍士官學校畢業（本院卷
    第68頁），案發時擔任瓦斯公司之職員（警卷第33頁），則
    依上開說明，被告當時已有相當社會生活經驗，並稱係自行
    與貸款業者接洽貸款，具有相當之交易能力，則依其知識經
    驗，被告對於自稱民間借款者所屬公司是否誠信可靠，信用
    、商譽等評價如何等挑選交易對象之重要事項，理當具有加
    以查證之警覺及查證之能力；然被告供稱不曉得對方真實姓
    名年籍與聯絡方式（偵卷第92頁），僅有留下LINE之聯繫方
    式，然如該公司為正常營運之合法公司，實難想像何以全然
    無法提供公司名稱、地址、電話，僅能透過無法查證真實身
    分且可能隨時失聯之通訊軟體LINE聯繫，是以該外務所屬貸
    款業者是否確實存在且為正派經營之公司，依一般社會生活
    經驗已值懷疑，則依被告之知識、經驗，應無對此毫無警覺
    及注意力之理。
　⒉又被告所謂借款業者僅口頭詢問其個人資料並要求其提供本
    案帳戶之存摺、金融卡及密碼，然無要求被告提供其所得、
    財產或薪資、在職證明或扣繳憑單等常見還款能力相關證明
    ，已與一般金融機構進行授信評估之流程有異。再者，不論
    是向金融機構或民間私人借款，借款之分期期數、貸款利率
    均為一般人貸款時加以評估之重要資訊，然被告對此所述亦
    有不一，業如前述，則雙方當時是否有明確議定還款總金額
    及每期償還金額即有可疑，堪認本次貸款過程與一般辦理貸
    款情況不符。被告雖辯稱對方請其將款項存入本案帳戶還款
    ，然暫不論本案並無被告將款項存入本案帳戶還款之紀錄，
    果被告確將款項存入本案帳戶而遭人持卡提領，嗣後對方若
    否認有收到每期款項時，被告又如何證明已經償還借款？是
    以被告所述之過程已有疑問。再者，縱令被告已將本案帳戶
    之存摺、提款卡交予對方，果被告有意不清償借款，仍得隨
    時以存摺、提款卡遺失為由向金融機構申請掛失補發，而使
    對方持有之存摺及提款卡失效而無法提領款項，是以上述方
    式亦無法確保借款金額必能受償，顯有破綻，更非合理之還
    款方式，依被告之前所具備之生活經驗，應可察覺本次貸款
    過程顯然有違常情。
　⒊而個人於金融機構開設帳戶、請領存摺及金融卡係基於社會
    信用用以資金流通，具有強烈屬人性格，金融帳戶作為個人
    理財工具，申設並無任何特殊限制，廣大民眾皆得以存入最
    低開戶金額之方式加以申辦，且同一人得在不同金融機構申
    請數個存款帳戶使用，此乃眾所週知之事實，苟有不詳之人
    向無信賴、親誼關係之人蒐集金融帳戶使用，自屬可疑。一
    般人如欲交付金融帳戶予他人，應會交付與己身有強烈信賴
    關係之人，或再三確認交付用途，而被告向自稱民間借款業
    者借款，然竟無該公司名稱、地址、電話，遑論與對方有何
    信賴、親誼關係，且交付存摺、提款卡前，被告亦未向對方
    提出任何質疑、查證即逕行交付。而近年來社會上各式詐財
    手段迭有所聞，詐欺之人多會以他人金融帳戶作為詐欺被害
    人匯入款項、洗錢之用，此為近年盛行之詐欺手法，政府、
    媒體亦大力宣導切勿將金融帳戶隨意出借他人，衡以被告為
    陸軍士官學校畢業，可見其受有一定程度之教育，並有上述
    工作經驗，亦非初出社會之人，對上情應無不知之理。而被
    告既自陳係有留下對方LINE聯絡方式，可證被告有運用網路
    查知資訊之能力，其只要隨手使用手機於搜尋引擎搜尋「提
    供帳戶」等相關關鍵字，均可輕易搜得提供帳戶可能涉及幫
    助詐欺、幫助洗錢之資訊，是依其主觀上知識經驗難以諉為
    不知，客觀上亦具有查證之能力及管道。又參以被告自承交
    付本案帳戶時，帳戶內之餘額所剩不多，可見被告上開帳戶
    內之存款餘額不多，己身並無太大損失，僅因急於貸得款項
    ，抱持僥倖嘗試之心理，而持縱使帳戶遭對方用以犯詐欺及
    洗錢犯罪，仍在所不惜之無謂心態，未多加查證、詢問即逕
    行提供上開帳戶存摺、提款卡予極可能為財產犯罪之人。
　㈣被告雖辯稱其入監執行多年，不知社會變遷，否認有幫助詐
    欺及幫助洗錢之意等語，然查被告最近於101年1月22日入監
    、107年4月1日即已出監，此有臺灣高等法院被告全國前案
    紀錄表在卷可稽，是以本案案發時被告已經出監多時，且於
    案發時並在瓦斯公司任職（警卷第33頁），足見當時被告並
    非全無社會生活經驗之狀態，而被告既已預期對方若未返還
    帳戶，將申請止付防止帳戶無法取回時遭人濫用，可見被告
    並未因為入監執行即對帳戶可能無法取回乙事全無防備，亦
    足見其對帳戶可能遭詐欺集團犯罪所用應有預見，是以尚無
    以此為被告有利之認定。
　㈤綜上所述，被告所辯尚無可採。本案事證明確，被告上開犯
    行堪予認定，應依法論科。
三、論罪
　㈠按幫助他人實行犯罪行為者，為幫助犯，刑法第30條第1項前
    段定有明文。本條所稱之幫助犯，係出於幫助他人犯罪既遂
    之意思，而為構成要件以外之行為，均屬之。次按刑法第33
    9條第1項所定之詐欺取財罪，係指施用詐術使被害人陷於錯
    誤進而基於該錯誤而處分其財產受有損害而言。又刑法第33
    9條詐欺罪為洗錢防制法第3條第1項第2款所定之罪，是詐欺
    正犯實行詐欺罪後，為掩飾、隱匿其犯罪所得財物之去向及
    所在，而令被害人將款項轉入其所持有、使用之他人金融帳
    戶，並由詐欺罪正犯前往提領其犯罪所得款項得手，因已造
    成金流斷點，該當掩飾、隱匿之要件，該詐欺罪正犯自成立
    洗錢防制法第14條所定一般洗錢罪之正犯。而提供金融帳戶
    之行為人主觀上認識該帳戶可能作為對方收受、提領詐欺犯
    罪所得使用，對方提領後會產生遮斷金流以逃避國家追訴、
    處罰之效果，仍基於幫助之犯意，提供該帳戶之金融卡、存
    摺及密碼，以利洗錢之實行，應論以一般洗錢罪之幫助犯，
    最高法院刑事大法庭108年度台上大字第3101裁定可資參照
    。
　㈡查被告交付本案帳戶存摺、金融卡、密碼予姓名年籍不詳之
    詐欺集團成員供用以使被害人匯入受詐騙金額，而告訴人匯
    入受詐騙金額至其交付之帳戶，該詐欺集團姓名年籍不詳之
    成員詐欺罪正犯已然成立，被告交付帳戶雖非實際為施用詐
    術、收受財物之構成要件行為，然其收受並交付帳戶已提供
    詐欺集團完成犯行之助力，為詐欺之幫助行為無疑。且被告
    交付本案帳戶金融卡、存摺及密碼予姓名年籍不詳之詐欺集
    團成員，已認知其實已將處分該帳戶內款項之權限授予該姓
    名年籍不詳之人並有意為之，係幫助他人就該帳戶內轉入之
    款項為提領或轉帳而為隱匿犯罪所得之行為，足使該詐欺正
    犯實行詐欺罪後，掩飾、隱匿其犯罪所得財物之去向及所在
    ，本案詐欺正犯令被害人將款項轉入被告提供之本案帳戶，
    並由該詐欺集團其他正犯進一步將該被害款項提領一空，已
    增加國家機關追查之困難，且細繹本案帳戶交易明細，在告
    訴人109年2月26日17時18至19分匯款後即於同日18時13至26
    分迅速提領，已造成金流斷點，該當掩飾、隱匿之要件，該
    詐欺罪正犯自成立洗錢防制法第14條所定一般洗錢罪之正犯
    ，故而被告從屬於該犯行亦成立一般洗錢罪之幫助犯。
　㈢是核被告所為，係犯刑法第30條第1項前段、第339條第1項幫
    助詐欺取財罪及刑法第30條第1項前段、洗錢防制法第14條
    第1項幫助洗錢罪。被告以一交付帳戶存摺、提款卡及密碼
    行為，幫助不詳詐欺集團詐欺告訴人，及為掩飾、隱匿犯罪
    所得之洗錢罪，乃一行為觸犯數罪名之想像競合犯，應從一
    重之幫助洗錢罪處斷。被告實施詐欺、洗錢構成要件以外之
    行為，係幫助犯，應依刑法第30條第2項規定，按正犯之刑
    減輕之。
四、爰審酌被告任意將自己帳戶提供他人使用，不顧可能遭他人
    用以作為犯罪工具，破壞社會治安及有礙金融秩序，使詐欺
    集團成員得順利取得告訴人因受騙而匯入本案帳戶之款項，
    且增加司法單位追緝之困難而助長犯罪歪風，所為不足為取
    ；復觀被告犯後否認犯行之犯後態度，以及迄今尚未填補害
    之情狀，並考量被告犯罪動機、手段、情節、侵害法益程度
    ，兼衡被告之教育程度、家庭經濟生活狀況、素行等刑法第
    57條所列之一切情狀，量處如主文所示之刑，並就併科罰金
    部分諭知易服勞役之折算標準，以資警惕。
五、沒收
　㈠按犯罪所得，屬於犯罪行為人者，沒收之。但有特別規定者
    ，依其規定。刑法第38條之1定有明文。查被告偵訊中固自
    承其有收受28,300元（見偵卷第92頁），然被告雖對其提供
    帳戶可能遭不法使用有不確定故意，惟其是否係基於借貸之
    原因而交付本案帳戶既屬有疑，則其是否因此取得起訴意旨
    所載之28,300元，亦難遽此認定，故本院認為尚無從將之認
    定為犯罪所得，不應對之宣告沒收。
　㈡又告訴人匯入本案帳戶之款項，業由詐欺集團成員提領一空
    ，即非屬被告所有，亦非在被告實際掌控中，其就所掩飾、
    隱匿之財物不具所有權及事實上處分權，此等款項即無從依
    洗錢防制法第18條第1項之規定宣告沒收。
　㈢洗錢防制法第18條第1項前段雖規定犯第14條之罪，其所移轉
    、變更、掩飾、隱匿、收受、取得、持有、使用之財物或財
    產上利益，沒收之。然本案情節既係提供帳戶供他人使用，
    則告訴人匯款入本案帳戶之財物自係由詐欺集團所支配，非
    被告實際支配，本條亦未有不問是否被告所有一律沒收之明
    文，亦無證據證明該財物現為被告實際支配，爰不予宣告沒
    收，併此敘明。
據上論斷，應依刑事訴訟法第299條第1項前段，判決如主文。
本案經檢察官黃淑妤聲請簡易判決處刑，檢察官郭武義到庭執行
職務。
中　　華　　民　　國　　111 　年　　6 　　月　　23　　日
　　　　　　　　　刑事第十三庭　審判長法　官  陳紀璋
　　　　　　　　　
　　　　　　　　　　　　　　　　　　　法　官  翁瑄禮
　　　　　　　　　　　　　　　　　　　
　　　　　　　　　　　　　　　　　　　法　官  洪毓良
以上正本證明與原本無異。
如不服本判決應於收受判決後20日內向本院提出上訴書狀，並應
敘述具體理由。其未敘述上訴理由者，應於上訴期間屆滿後20日
內向本院補提理由書(均須按他造當事人之人數附繕本)「切勿逕
送上級法院」。
中　　華　　民　　國　　111 　年　　6 　　月　　27　　日
                                      書記官  劉容辰
附錄本判決論罪科刑法條：
中華民國刑法第30條
幫助他人實行犯罪行為者，為幫助犯。雖他人不知幫助
之情者，亦同。
幫助犯之處罰，得按正犯之刑減輕之。　
中華民國刑法第339條
意圖為自己或第三人不法之所有，以詐術使人將本人或第三人之
物交付者，處5年以下有期徒刑、拘役或科或併科50萬元以下罰
金。
以前項方法得財產上不法之利益或使第三人得之者，亦同。
前二項之未遂犯罰之。
洗錢防制法
第14條
有第2條各款所列洗錢行為者，處7年以下有期徒刑，併科新臺
幣500萬元以下罰金。
前項之未遂犯罰之。
前2項情形，不得科以超過其特定犯罪所定最重本刑之刑。